【裁判字號】    97,交聲,3226
【裁判日期】    971128
【裁判案由】    聲明異議
【裁判全文】
臺灣臺中地方法院交通事件裁定      97年度交聲字第3226號
原處分機關  交通部公路總局臺中區監理所臺中市監理站
異  議  人
即受處分人  甲○○
上列異議人即受處分人因違反道路交通管理處罰條例案件，對於
交通部公路總局臺中區監理所臺中市監理站民國九十七年十一月
十三日所為之處分（裁監稽違字第裁六一─ＧＥ0000000
號裁決書），聲明異議，本院裁定如下：
    主  文
原處分關於吊扣汽車駕駛執照（即職業大客車駕駛執照）貳拾肆
個月部分撤銷。
前項撤銷部分，甲○○自用小客車駕駛人駕駛汽車，經測定酒精
濃度超過規定標準，吊扣小型車普通駕駛執照貳年。
    理  由
一、原處分機關略以：異議人即受處分人甲○○（下稱受處分人
    ）於民國九十七年七月十八日下午二時五分許，駕駛車牌號
    碼六Ｖ－三九六０號自用小客車，在臺中市○○○路○段二
    九三號前彎道處，因「酒後駕車肇事致人受傷，經酒測值為
    ０點八一毫克，超過標準值」之違規事由，為原舉發機關員
    警以受處分人有違反道路交通管理處罰條例第三十五條第一
    項第一款規定之行為，逕行製作中市警交字第ＧＥ0000
    000號舉發通知單予以舉發並交予受處分人，原處分機關
    遂依道路交通管理處罰條例第三十五條第一項第一款及違反
    道路交通管理事件統一裁罰基準及處理細則第四十一條、第
    四十四條及第六十七條之規定，以裁監稽違字第裁六一─Ｇ
    Ｅ0000000號裁決書裁處受處分人吊扣汽車駕駛執照
    （即職業大客車駕駛執照）二十四個月，並施以道安講習（
    行政罰鍰部分，因本案涉及刑法公共危險罪，經本院以九十
    七年度中交簡字第二一九五號判處有期徒刑二月確定在案，
    原處分機關依一事不二罰原則，免予裁處），核無不當。
二、受處分人聲明異議意旨略以：其於九十七年七月十八日當日
    ，因酒後駕駛小客車發生車禍，依規定服用酒類不得開車，
    且須遭吊扣駕照，惟因工作上需要，希望能保留職業大客車
    駕駛執照，僅吊扣小客車駕駛執照，請求撤銷原處分，請求
    撤銷原處分關於吊扣職業大客車駕照二年之部分，為此聲明
    異議等語。
三、按汽車駕駛人飲用酒類或其他類似物後，其吐氣所含酒精濃
    度超過每公升零點二五毫克，不得駕車；駕駛汽車經測試檢
    定酒精濃度超過標準，處汽車駕駛人罰鍰一萬五千元以上六
    萬元以下，並當場移置保管該汽車及吊扣駕駛執照一年，因
    而肇事致人受傷者，並吊扣駕駛執照二年，道路交通安全規
    則第一百十四條第二款及道路交通管理處罰條例第三十五條
    第一項第一款分別定有明文。
四、經查：
（一）本件受處分人於九十七年七月十八日下午二時五分許，領
      有職業大客車駕駛執照而駕駛車牌號碼六Ｖ－三九六０號
      自用小客車，在臺中市○○○路○段二九三號前彎道處，
      因未注意車前狀況及減速慢行，即貿然前駛，因反應不及
      而衝上人行道，致上開自小客車左前輪碰撞人行道上行人
      黃武嬌，使黃武嬌受有頭部外傷、右肩及左小腿頓挫傷，
      經警據報處理，測得酒測值為酒後呼氣所含酒精濃度達每
      公升０點八一毫克等情，業為受處分人所不爭執，且有舉
      發違反道路交通管理事件通知單、汽車駕照基本資料在卷
      可稽，是受處分人違反道路交通管理處罰條例第三十五條
      第一項第一款規定之事實明確，應堪認定。
（二）惟按道路交通管理處罰條例第六十八條業於九十四年十二
      月十四日修正，並自九十五年三月一日施行，修正前之道
      路交通管理處罰條例第六十八條規定：「汽車駕駛人，因
      違反本條例及道路交通安全規則之規定，受吊扣或吊銷駕
      駛執照處分時，吊扣或吊銷其持有各級車類之駕駛執照。
      」而修正後之道路交通管理處罰條例第六十八條規定：「
      汽車駕駛人，因違反本條例及道路交通安全規則之規定，
      受吊銷駕駛執照處分時，吊銷其持有各級車類之駕駛執照
      。」，依修正後道路交通管理處罰條例第六十八條之規定
      ，受吊扣駕駛執照處分時，不再吊扣其持有各級車類之駕
      駛執照，僅於受吊銷駕駛執照處分時，始吊銷其持有各級
      車類之駕駛執照，而限縮原條文之適用範圍。故依修正後
      道路交通管理處罰條例第六十八條之規定，受吊扣駕駛執
      照處分時，不再吊扣其持有各級車類之駕駛執照，僅於受
      吊銷駕駛執照處分時，始吊銷其持有各級車類之駕駛執照
      ，此觀之立法理由及立法經過至明（臺灣高等法院臺中分
      院九十六年度交抗字第一三六、六四八號裁定意旨參照）
      。而本件違規行為係發生於九十七年七月十八日，自應依
      修正後之道路交通管理處罰條例第六十八條裁處。按修正
      後道路交通管理處罰條例第六十八條之規定，既將「吊扣
      」二字刪除，是依前揭說明，駕駛人受吊扣駕駛執照處分
      時，不再吊扣其持有各級車類之駕駛執照，故原處分機關
      於作成吊扣駕駛執照處分時，應就行為人所應吊扣之駕駛
      執照種類明確指示，始符合依法行政原則。而查，受處分
      人係駕駛自用小客車違規，此有臺中市警察局中市警交字
      第ＧＥ0000000號舉發違反道路交通管理事件通知
      單附卷可憑，是依前揭說明，受處分人依法所受之處分應
      為限制其駕駛自用小客車之權利，即吊扣其小型車駕駛執
      照。至於公路機關因汽車駕駛人取得高一級車類之駕駛資
      格者，應換發駕駛執照，並准其駕駛較低級車類之車輛，
      而已領有職業大客車駕駛執照者，得駕駛大貨車、代用大
      客車、大客貨兩用車、曳引車、小型車、輕型機器腳踏車
      的規定，而於實務上僅逐級核給汽車駕駛執照一張，致持
      有職業大客車駕駛執照者，因駕駛普通小型車違規，而須
      吊扣小型車普通駕駛執照時，產生執行之困難；惟行政機
      關本應時時因應法令之變更，而精進其行政執行成效，不
      能因執行稍有困難，即置立法修正通過之條文不予遵守適
      用，是原處分機關上開理由，自難據為原處分並無不當之
      理由。
（三）末按「汽車駕駛人，駕駛汽車有下列情形之一者，…一、
      以其他危險方式駕車者」、「汽車駕駛人違反第一項、第
      三項規定者，應接受道路安全講習」，道路交通管理處罰
      條例第四十三條第一項第一款、第五項定有明文。而查，
      受處分人確有為上開飲酒後駕車之危險駕車行為，如上所
      述，是原處分機關依上開規定，裁處受處分人施以道路安
      全講習部分，自無違誤之處，況受處分人就此部分亦未為
      異議之聲明，是本院自無庸另為裁處，併予敘明。
五、綜上所述，原處分機關關於吊扣受處分人駕駛執照二十四個
    月之處分，僅能吊扣受處分人之小型車駕駛執照，不得代以
    吊扣其職業大客車之駕駛執照，原處分機關未審酌及此，逕
    為吊扣受處分人之汽車駕駛執照即職業大客車駕照二十四個
    月，即難認為允當，從而，本件聲明異議為有理由，應由本
    院將原處分關於吊扣汽車駕駛執照（即職業大客車駕駛執照
    ）二十四個月部分之裁罰撤銷，並就該撤銷部分改諭知如主
    文第二項所示之處分。
據上論斷，應依道路交通管理處罰條例第八十七條第二項，道路
交通案件處理辦法第二十條前段，裁定如主文。
中    華    民    國    97    年    11    月    28    日
                    交通法庭  法  官  許惠瑜
以上正本證明與原本無異。
如不服本裁定，應於收受送達後5日內向本院提出抗告狀。（應
附繕本）
                              書記官  陳佳君
中    華    民    國    97    年    11    月    28    日


司法院資訊處製作；財團法人民間司法改革基金會備份。
